臺灣南投地方法院民事判決  
110年度家繼訴字第17號
原      告  陳正雄  

被      告  陳東裕  

            陳東陽  

            陳秉凱  


            陳絹    

兼上一人之
訴訟代理人  陳永芳  

上列當事人間請求分割遺產事件，本院於民國110年8月23日言詞
辯論終結，判決如下：
    主      文
一、兩造就被繼承人陳李招所遺如附表一所示之遺產，應按附表
    一「分割方法」欄所示之方法予以分割。
二、訴訟費用由兩造按附表二訴訟費用負擔比例欄所示比例負擔
    。
    事實與理由
壹、程序方面：
　　言詞辯論期日，當事人之一造不到場者，得依到場當事人之
    聲請，由其一造辯論而為判決。民事訴訟法第385條第1項定
    有明文。又家事訴訟事件，除本法別有規定者外，準用民事
    訴訟法之規定。家事事件法第51條亦有明文。本件被告陳秉
    凱經合法通知未於言詞辯論期日到場，核無民事訴訟法第38
    6條所列各款情形，爰依原告之聲請，由其一造辯論而為判
    決。
貳、實體方面：
一、原告起訴主張：被繼承人陳李招於民國105年10月11日死亡
    ，其繼承人為其三名子女即原告陳正雄、被告陳絹、陳永芳
    ，以及代位繼承陳民忠之三名孫子女即被告陳東裕、陳東陽
    、陳秉凱。被繼承人陳李招之遺產尚有草屯鎮農會之活期儲
    蓄存款新臺幣（下同）72萬8,806元、草屯鎮農會定期儲蓄
    存款單147萬4,000元，共計220萬2,806元，然兩造無法達成
    分割協議，爰依民法第1164條之規定提起本件訴訟等語。並
    聲明：如主文第1項所示。
二、被告部分：
  ㈠被告陳絹、陳永芳、陳東裕、陳東陽略以：同意原告之分割
    方法等語。
  ㈡被告陳秉凱則經合法通知未於言詞辯論期日到場，亦未提出
    書狀為何聲明或陳述。　
三、法院之判斷：
　㈠按遺產繼承人，除配偶外，依下列順序定之：一、直系血親
    卑親屬。二、父母。三、兄弟姊妹。四、祖父母；前條所定
    第一順序之繼承人，以親等近者為先。第1138條所定第一順
    序之繼承人，有於繼承開始前死亡或喪失繼承權者，由其直
    系血親卑親屬代位繼承其應繼分。同一順序之繼承人有數人
    時，按人數平均繼承。民法第1138條、第1139條、第1140條
    、第1141條本文分別定有明文。次按繼承人有數人時，在分
    割遺產前，各繼承人對於遺產全部為公同共有。繼承人得隨
    時請求分割遺產，但法律另有規定或契約另有訂定者，不在
    此限。民法第1151條、第1164條亦定有明文。再公同共有物
    分割之方法，除法律另有規定外，應依關於共有物分割之規
    定。共有人就共有物之分割方法不能協議決定者，法院得因
    任何共有人之請求，命為下列之分配：㈠以原物分配於各共
    有人，但各共有人均受原物之分配顯有困難者，得將原物分
    配於部分共有人；㈡原物分配顯有困難時，得變賣共有物，
    以價金分配於各共有人，或以原物之一部分分配於各共有人
    ，他部分變賣，以價金分配於各共有人。以原物為分配時，
    如共有人中，有未受分配，或不能按其應有部分受分配者，
    得以金錢補償之。民法第第830條第2項、第824條第2項、第
    3項分別定有明文。又裁判分割共有物，屬形成判決，法院
    定共有物之分割方法，固應斟酌當事人之聲明、共有物之性
    質、經濟效用及全體共有人之利益等，而本其自由裁量權為
    公平合理之分配，但並不受當事人聲明、主張或分管約定之
    拘束（最高法院70年台上字第3468號判決、93年度台上字第
    1797號裁定意旨參照）。
　㈡經查，被繼承人陳李招於105年10月11日死亡，現遺有附表一
    所示之遺產，其第一順位繼承人為兩造即陳正雄、陳絹、陳
    永芳、陳東裕、陳東陽、陳秉凱（訴外人陳民忠於96年10月
    4日死亡，陳東裕、陳東陽、陳秉凱係陳民忠之代位繼承人
    ），其等應繼分如附表二所示；被繼承人未囑明遺產不得分
    割，兩造亦無不得分割之協議，又不能協議分割等情，有被
    繼承人陳李招之繼承系統表、除戶戶籍謄本、兩造戶籍謄本
    、草屯鎮農會活期儲蓄存款存摺影本、定期儲蓄存款單影本
    、財政部中區國稅局遺產稅免稅證明書、更正核發之遺產稅
    免稅證明書、南投縣草屯鎮農會110年5月13日投草農信字第
    1101002174號函附陳李招存款帳戶交易明細等在卷可憑（見
    本院卷第21頁至第43頁、第65頁至至第79頁、第181頁至第1
    94頁），且為被告陳絹、陳永芳、陳東裕、陳東陽所不爭執
    。而被告陳秉凱對原告主張之上開事實，已於相當時期受合
    法之通知，未於言詞辯論期日到場，亦未提出任何書狀為何
    爭執，本院依調查證據之結果，堪信原告之主張為真實，則
    原告以遺產分割為由，終止兩造間之公同共有關係，請求分
    割被繼承人陳李招之遺產，自屬有據。其次，原告主張被繼
    承人陳李招所遺附表一所示遺產，以兩造應繼分比例分配之
    分割方案，為被告陳絹、陳永芳、陳東裕、陳東陽到庭表示
    同意。本院審酌原告主張之分割方案，為多數繼承人所贊同
    ，且係終止全體繼承人間對遺產之公同共有關係，將該等遺
    產依應繼分比例分割為單獨所有，客觀上並無不可行之處，
    對各繼承人於形式上與實質均屬公平，應屬妥適、衡平之分
    割方法，爰酌定本件被繼承人陳李招遺產分割方法如附表一
    分割方法欄所示。
四、按遺產分割之訴，本質上並無訟爭性，兩造本可互換地位。
    本件原告起訴雖於法有據，但被告之應訴實因訴訟性質所不
    得不然，本院認為訴訟費用由敗訴當事人負擔，顯失公平，
    而應由兩造依其應繼分之比例換算之結果分擔，較為公允，
    爰諭知如主文第2項所示。
五、訴訟費用負擔之依據：家事事件法第51條，民事訴訟法第80
    條之1。
中　　華　　民　　國　　110 　年　　8 　　月　　31　　日
                  家事法庭    法  官  丁婉容  　
以上為正本係照原本作成。　　　　　　　　　
如對本判決上訴，須於判決送達後20日之不變期間內，向本院提
出上訴狀。如委任律師提起上訴者，應一併繳納上訴審裁判費。
中　　華　　民　　國　　110 　年　　8 　　月　　31　　日
                              書記官  詹書瑋 
　　
附表一：遺產項目與分割方法
　　　　
編號 種類 遺產項目 金額(新臺幣) 分割方法 1 定存 南投縣○○鎮○○○○○○○○○○號碼：00000000） 200,000元及其法定孳息 按附表二兩造應繼分比例分配。 2 定存 南投縣○○鎮○○○○○○○○○○號碼：00000000) 234,000元及其法定孳息 按附表二兩造應繼分比例分配。 3 定存 南投縣○○鎮○○○○○○○○○○號碼：00000000) 200,000元及其法定孳息 按附表二兩造應繼分比例分配。 4 定存 南投縣○○鎮○○○○○○○○○○號碼：00000000) 340,000元及其法定孳息 按附表二兩造應繼分比例分配。 5 定存 南投縣○○鎮○○○○○○○○○○號碼：00000000) 500,000元及其法定孳息 按附表二兩造應繼分比例分配。 6 存款 草屯鎮農會活期儲蓄存款（帳號：00000-00-000000-0） 728,806元及其法定孳息 按附表二兩造應繼分比例分配。 


附表二：

編號 繼承人 應繼分比例 訴訟費用負擔比例 1 陳正雄 4分之1 4分之1 2 陳絹 4分之1 4分之1 3 陳永芳 4分之1 4分之1 4 陳東裕 12分之1 12分之1 5 陳東陽 12分之1 12分之1 6 陳秉凱 12分之1 12分之1